臺灣高等法院刑事判決　　　　　　　 100年度上易字第2128號
上　訴　人
即　被　告　蘇建柏
上列上訴人因傷害案件，不服臺灣臺北地方法院99年度易字第26
65號，中華民國100年8月3日第一審判決（起訴案號：臺灣臺北
地方法院檢察署99年度調偵字第935號），提起上訴，本院判決
如下：
    主  文
上訴駁回。
    理  由
一、按刑事訴訟法第350條、第361條、第362條、第367條規定，
    不服地方法院之第一審判決而上訴者，須提出上訴書狀，並
    應敘述具體理由，為上訴必備之程式；其所提出之書狀未敘
    述上訴理由，或僅曾以言詞陳述上訴理由者，均應於上訴期
    間屆滿後20日內補提理由書於第一審法院；第一審法院經形
    式審查，認逾期未補提上訴理由者，應定期間先命補正；逾
    期未補正者，為上訴不合法律上之程式，應以裁定駁回；倘
    已提出上訴理由，但所提非屬具體理由者，則由第二審法院
    以上訴不合法律上之程式，判決駁回；而所謂具體理由，必
    係依據卷內既有訴訟資料或提出新事證，指摘或表明第一審
    判決有何採證認事、用法或量刑等足以影響判決本旨之不當
    或違法，而構成應予撤銷之具體事由，始克當之（例如：依
    憑證據法則具體指出所採證據何以不具證據能力，或依憑卷
    證資料，明確指出所為證據證明力之判斷如何違背經驗、論
    理法則）；倘僅泛言原判決認定事實錯誤、違背法令、量刑
    失之過重或輕縱，而未依上揭意旨指出具體事由，或形式上
    雖已指出具體事由，然該事由縱使屬實，亦不足以認為原判
    決有何不當或違法者（例如：對不具有調查必要性之證據，
    法院未依聲請調查亦未說明理由，或援用證據不當，但除去
    該證據仍應為同一事實之認定），皆難謂係具體理由，俾與
    第二審上訴制度旨在請求第二審法院撤銷、變更第一審不當
    或違法之判決，以實現個案救濟之立法目的相契合，並節制
    濫行上訴（最高法院97年度臺上字第892號判決意旨參照）
    。次依刑事訴訟法第367條之文義及立法意旨，僅於「上訴
    書狀未敘述上訴理由」之情形，為保障上訴人之權益，始有
    補正之問題，至有無敘述理由，第一審法院僅作形式上之審
    查，如上訴書狀形式上已敘述不服原判決之意旨者，即與未
    敘述上訴理由之情形有別，無庸再命補正；至於其理由是否
    具體，則屬第二審法院審查之範圍，亦不在命補正之列，亦
    即上訴書狀已記載理由，並有具體之敘述時，其上訴既屬合
    法，第二審法院固應就其理由之是否可取，為實體之審理及
    判斷；如認其上訴書狀雖記載理由，但並未具體敘述時，則
    無須再命補正，可逕認其上訴不合法，以判決駁回之（最高
    法院97年度臺上字第3889號刑事判決意旨參照）。
二、本案經原審審理後，認為：
  (一)上訴人即被告蘇建柏於民國（下同）99年4月12日清晨6時許
    ，與友人劉銘海一同從位於臺北市○○路○段109號好樂迪KT
    V離開，上訴人並在臺北市○○路○段之仁康醫院前，搭乘告
    訴人王芳村所駕駛之車牌號碼505-CM號營業小客車，欲前往
    臺北市中山區○○○路○段與市○○道口，嗣於同日清晨6時
    25分許，在臺北市中山區○○○路○段與市○○道口，因不
    滿告訴人喚醒其付款下車，竟基於傷害人身體之犯意，徒手
    毆打告訴人之頭部，造成告訴人因而受有頭部外傷併蛛網膜
    下出血及雙眼眼瞼瘀傷、眼球挫傷等傷害。
  (二)訊據上訴人對於上揭事實坦承不諱，並經告訴人於警詢及偵
    訊時指訴綦詳，且有證人劉銘海於警詢之證述在卷可參，並
    有國立臺灣大學醫學院附設醫院診斷證明書、監視錄影畫面
    翻拍照片6張、臺北市立聯合醫院忠孝院區驗傷診斷書、告
    訴人受傷情形之照片6張、國立臺灣大學醫學院附設醫院99
    年10月20日校醫秘字第0990007431號函、臺北市立聯合醫院
    99年11月26日北市醫忠字第09933785600號函文及該等函文
    所附告訴人病歷影本等件在卷可稽，足見上訴人所為前開自
    白確與事實相符而堪採信，本案事證明確，上訴人所為前述
    犯行堪以認定，應予依法論科。
  (三)核上訴人所為，係犯刑法第277條第1項之傷害罪。爰審酌上
    訴人僅因不滿告訴人叫醒其下車付款，而傷害告訴人之身體
    ，致告訴人受有頭部外傷併蛛網膜下出向及雙眼眼瞼瘀傷、
    眼球挫傷之傷害，所受傷勢非輕，惟念其於原審審理時坦承
    犯行，且與告訴人以分期於100年4月30日前給付新臺幣25
    萬元達成和解，然除業已給付12萬元外，其餘款項迄今均未
    依約給付，並衡酌被告為國中畢業、目前在工地打工、經濟
    狀況不佳等一切情狀，判處有期徒刑5月，並諭知如易科罰
    金以新臺幣1,000元折算一日之標準。
三、上訴人不服原審判決，提起上訴，理由略稱：原審法院不予
    以詳查證據，竟聽一面之詞，並無犯罪行為之確切證據，遽
    爾判決處上訴人有期徒刑5 個月，上訴人實難折服，在調查
    證據方面實有欠缺，蓋犯罪之認定首重證據，刑事訴訟法第
    154 條，犯罪事實應依證據認定之，無證據不得推定其犯罪
    事實云云。
四、經查：細繹原審判決，就認定上訴人應成立刑法第277條第1
    項傷害罪之證據與理由，已論述甚詳，核與經驗或論理法則
    均無違，且原審論處上訴人基於傷害人身體之犯意，徒手傷
    害告訴人之身體之犯行，處有期徒刑5月，如易科罰金，以
    新臺幣1,000元折算1日，量刑亦無失重之不當或違誤，上訴
    人空言泛稱原審法院未予詳查證據，即判處上訴人有期徒刑
    5月，惟原審就上訴意旨所述，已深入剖析論駁在案，並有
    相關證據可參，上訴人僅係就原審已詳加認定說明之事項復
    事爭執，並未依據卷內既有訴訟資料或提出新事證，指摘或
    表明原審判決有何採證認事、用法或量刑等足以影響判決本
    旨之不當或違法之情形。綜上，本件上訴實與未敘述具體理
    由無異，並不合於法律上之程式，爰不經言詞辯論，予以駁
    回。
據上論斷，應依刑事訴訟法第367條前段、第372條，判決如主文
。
中    華    民    國   100    年    9     月    29    日
                  刑事第三庭  審判長法  官  陳博志
                                    法  官  許仕楓
                                    法  官  王屏夏
以上正本證明與原本無異。
不得上訴。
                                    書記官  高麗雯
中    華    民    國   100    年    10    月    3     日